臺北高等行政法院判決　　　　　　　　　　　　　　　九十年度訴字第四三五九號
　　　　　　　　　　　　　　　.
　　原　　　告　力章企業股份有限公司
　　代　表　人　甲○○
　　訴訟代理人　紀鎮南律師
　　複代理人　　王上律師
　　被　　　告　財政部台北市國稅局
　　代　表　人　張盛和（局長）
　　訴訟代理人　乙○○
右當事人間因營利事業所得稅事件，原告不服財政部中華民國九十年四月十六日台財
訴字第○八九○○六八五七五號訴願決定，提起行政訴訟，本院判決如左：
　　主  文
原告之訴駁回。
訴訟費用由原告負擔。
　　事  實
一、事實概要：原告民國八十五年度營利事業所得稅結算申報，關於利息支出列報新
    台幣（下同）一○五、一四一、四○○元，經被告予以轉正及設算遞延利息後，
    核定利息支出為六三、一七二、六○二元。原告不服，申經復查結果未獲變更，
    提起訴願，亦遭決定駁回，遂提起行政訴訟。
二、兩造聲明：
　(一)原告聲明：原處分及訴願決定均撤銷。
　(二)被告聲明：駁回原告之訴。
三、兩造之爭點：被告就原告列為固定資產之系爭土地按營利事業所得稅查核準則（
    下稱查核準則）第九十七條第九款但書設算利息轉列遞延費用，是否違法？
　(一)原告主張之理由：
  查原告成立於七十二年，營業行為以大宗穀物等國際貿易為主，資本額一億元，
    於七十九年運用自有資金及合建廠商所提供之保證金三億一千萬元購入坐落台北
    縣中和市○○段尖山腳小段二八─二一、三○─一、三○─二、三○─三、三○
    ─五、三○─七等多筆土地（下稱系爭土地），帳列土地成本共計四五五、九六
    七、七五一元，系爭土地於辦妥過戶手續後，即轉列固定資產項下，依財政部八
    十六年七月二十四日台財稅第八六一九○八○五四號函釋，購置非屬固定資產之
    土地，其借款利息始應列資本支出或遞延費用。查系爭土地因合建而分得之房屋
    ，在完工前已陸續預售，截至八十五年度止已收取房地款計一四九、五一一、六
    ○一元，又本合建案簽約後，建主依約交付三億一千萬元作為履約保證金，則該
    合建案截至系爭年度，原告已收回四五九、五一一、六○一元之資金。故就在建
    工程－土地而言，在系爭年度所回收資金已足堪支應購地成本，本無須再行借款
    應急。被告不查原告借款之資金流向，僅因該土地於八十一年間與力霸公司訂立
    合建契約，而轉列在建工程－土地，即逕以其購置金額皆為借款，而設算利息轉
    列遞延費用，然原告購置上開土地係屬固定資產，又無借款情事，自無依該函釋
    規定計算利息轉列遞延費用之適用。且原告營收逐年大幅增加，八十一年度為二
    億四千五百萬元、八十二年度為六億六千八百萬元、八十三年度為七億八千四百
    萬元、八十四年度為十億一千四百萬元、八十五年度為十億三千四百萬元，八十
    五年借款金額八億八千萬元係屬原告之營運週轉金，並非用上開借款購入系爭土
    地，被告稱原告既有收回四五九、五一一、六○一元之資金，怎會有銀行借款八
    八二、六一八、○六七元，且現金九、二六四元，銀行存款三八、五六八、四一
    八元，遠低於系爭土地成本借款云云，顯然錯誤。
　(二)被告主張之理由：
    1.原告本期申報利息支出一○五、一四一、四○○元。被告以：(一)實際預付房地
      款，依平均借款利率百分之九．一一六設算利息四○二、七七八元，轉列資本
      支出。(二)本期在建工程，其中四五五、九六七、七五一元，係取得土地之原始
      成本，其性質非屬固定資產。按平均借款利率百分之九．一一六，設算利息四
      一、五六六、○二○元轉列遞延費用列帳，核定本期利息支出為六三、一七二
      、六○二元。
    2.查原告本期帳列在建工程四八一、八一三、四八三元，係八十年間取得系爭土
      地之原始成本四五五、九六七、七五一元，及截至八十年六月六日取得所有權
      之日止之利息資本化金額二五、八四五、七二二元。原告雖於取得所有權即轉
      列固定資產，惟查原告提供系爭土地與力霸公司合建分屋出售，是系爭土地係
      屬商品性質，非屬固定資產。被告依查核準則第九十七條第九款但書規定，按
      簽證會計師核算之平均借款利率百分之九‧一一六，核算利息四一、五六六、
      ○二○元轉列遞延費用，尚無違誤。
    3.查原告本期借款金額由上期（八十四年度）八七○、九一三、八一六元，遞增
      至一、二四九、一一八、○六七元，有其簽證會計師查核報告書附案資證，足
      證系爭土地成本四五五、九六七、七五一元仍未清償。又原告本期現金及銀行
      存款餘額僅三八、五七七、六八二元，遠低於系爭土地成本借款。原告所訴回
      收資金已足支應購地成本乙節，核無足採。
　　理  由
一、按「營利事業所得之計算，以其本年度收入總額減除各項成本費用、損失及稅捐
    後之純益額為所得額。」為所得稅法第二十四條第一項所明定。次按「利息：‧
    ‧‧九、購買土地之借款利息，應列為資本支出，經辦妥過戶手續或交付使用後
    之借款利息，可作費用列支。但非屬固定資產之土地，其借款利息應以遞延費用
    列帳，於土地出售時，作為其收入之減項。」為查核準則第九十七條第九款所規
    定。
二、原告本期申報利息支出一○五、一四一、四○○元，其帳列在建工程四八一、八
    一三、四八三元，係八十年間取得系爭台北縣中和段秀朗段尖山腳小段第二八－
    二一地號等多筆土地之原始成本四五五、九六七、七五一元，及截至八十年六月
    六日取得所有權之日止之利息資本化金額二五、八四五、七二二元，而系爭土地
    係七十九年間購買，八十一年間提供與力霸公司合建分屋出售之事實，有原告八
    十七年九月二日補充說明及其簽證會計師八十七年九月十日補充說明在原處分卷
    可稽，且為原告所不爭執，堪認為真實。是被告按簽證會計師核算之平均借款利
    率百分之九‧一一六，設算利息四一、五六六、Ｏ二Ｏ元轉列遞延費用，訴願決
    定予以維持，揆諸首開規定，並無不合。
三、原告雖主張其於取得系爭土地所有權即轉列固定資產，又該土地提供合建，截至
    八十五年度已收回四五九、五一一、六Ｏ一元之資金，已足堪支應購地成本，無
    需再行借款因應，自不應按購置成本設算利息轉列遞延費用云云。惟查原告於本
    院辯論期日自承七十九年間係借款購買系爭土地，又其八十年度已就系爭土地自
    行設算利息資本化二千五百餘萬元，且其於八十一年間提供系爭土地與力霸公司
    合建分屋出售，是系爭土地顯屬商品性質，並非固定資產。另原告本期借款金額
    由上期（八十四年度）八七Ｏ、九一三、八一六元，遞增至一、二四九、一一八
    、Ｏ六七元，有其簽證會計師查核報告書第三頁之資產負債表在原處分卷可徵；
    而其現金及銀行存款餘額僅三八、五七七、六八二元，遠低於系爭土地成本借款
    ，原告未能舉證以實其說，自難認系爭土地成本四五五、九六七、七五一元業已
    清償，原告主張並無可採。從而原處分及訴願決定均無違誤，原告徒執前詞，聲
    請撤銷，為無理由，應予駁回。
四、據上論結，本件原告之訴為無理由，爰依行政訴訟法第九十八條第三項前段，判
    決如主文。
中　　華　　民　　國　　九十一　　　年　　 　八　 　　月　     七   　　日
                 臺 北 高 等 行 政 法 院   第 四 庭
                                審 判 長 法  官　鄭 忠 仁
                                         法  官　林 育 如
                                         法  官　楊 莉 莉
右為正本係照原本作成。
如不服本判決，應於送達後二十日內，向本院提出上訴狀並表明上訴理由，如於本判
決宣示後送達前提起上訴者，應於判決送達後二十日內補提上訴理由書（須按他造人
數附繕本）。
中　　華　　民　　國　　九十一　　　年　　 　八　 　　月　     七   　　日
                                         書記官  黃 舜 民
